【裁判字號】    97,財管,27
【裁判日期】    970825
【裁判案由】    選任遺產管理人
【裁判全文】
臺灣雲林地方法院民事裁定              97年度財管字第27號
聲  請  人  臺灣土地銀行股份有限公司
法定代理人  丁○○
非訟代理人  丙○○
關  係  人  甲○○
            財政部國有財產局臺灣中區辦事處雲林分處
上  一  人
法定代理人  陸恒寧
上  一  人
非訟代理人  張振坤
上列聲請人聲請對被繼承人乙○○選任遺產管理人事件，本院裁
定如下：
    主      文
選任甲○○為被繼承人乙○○（男、民國○○年○月○日生、國民身
分證統一編號：Ｚ000000000號，生前最後住所：雲林縣麥寮鄉○
○村○○路111號，於民國97年2月22日死亡）之遺產管理人。
准對被繼承人乙○○之繼承人為承認繼承之公示催告。
聲請人應於收受本裁定之日起拾日內將本裁定登載公報、新聞紙
或其他相類之傳播工具壹日，並將登載證據檢送本院。
被繼承人乙○○之繼承人，應自前項公示催告最後登載新聞紙之
日起，六個月內承認繼承，上述期限屆滿，為繼承人承認繼承時
，被繼承人乙○○之遺產，於清償債權，並交付遺贈物後，如有
賸餘即歸屬國庫。
聲請程序費用新臺幣壹仟元由被繼承人乙○○之遺產負擔。
    理      由
一、本件聲請意旨略以：被繼承人乙○○（男、民國24年7月4日
    生、國民身分證統一編號：Ｚ000000000號）前以其位於臺北
    縣三重市○○○段905、906地號之土地及同地段1125建號門
    牌號為臺北縣三重市○○○路55巷5號3樓之建物設定第1順
    位最高限額抵押權新臺幣（下同）672萬元予聲請人，作為
    其向聲請人借款之擔保，惟其於97年2月22日死亡後，所有
    繼承人均向法院聲明拋棄繼承，目前尚有22,430,170元及利
    息、違約金未獲清償，聲請人為期使債務獲得清償，爰依民
    法第1178條第2項聲請鈞院選任關係人甲○○為被繼承人乙
    ○○之遺產管理人等語。
二、按繼承開始時，繼承人有無不明，而無親屬會議或親屬會議
    未於一個月內選定遺產管理人者，利害關係人得聲請法院選
    任遺產管理人，並由法院依公示催告程序，定6個月以上之
    期限，公告繼承人，命其於期限內承認繼承。次按，公示催
    告之公告，應黏貼於法院之公告處，並登載於公報、新聞紙
    或其他相類之傳播工具；前項登載公報、新聞紙或其他相類
    之傳播工具之日期或期間由法院定之；聲請人未依前項規定
    登載者，視為撤回公示催告之聲請。民法第1177條、第1178
    條、民事訴訟法第542條分別定有明文。再按，民事訴訟法
    第542條及第543條之規定，除申報權利期間外，於依民法第
    1178條所為之公示催告準用之，非訟事件法第152條亦規定
    甚明。又先順序繼承人均拋棄其繼承時由次順序之繼承人繼
    承，其次順序繼承人有無不明或第四順序之繼承人均拋棄其
    繼承者，準用關於無人承認繼承之規定，民法第1176條第6
    項亦著有明文。
三、經查，聲請人主張之事實，已據其提出臺北縣三重地政事務
    所他項權利證明書、土地及建築改良物他項權利移轉變更契
    約書、抵押權設定契約書、土地登記第二類謄本、住宅貸款
    契約、借據、本院97年6月24日雲院隆家馨決97繼字第326號
    函、繼承系統表等影本為證，並經本院依職權查詢被繼承人
    乙○○個人除戶資料及本院97繼字第326號拋棄繼承案件查
    明無誤，有個人除戶資料、基本資料查詢結果列印本2紙等
    附卷可證，足證被繼承人乙○○之遺產，確屬無人繼承之狀
    態，是聲請人以債權人之利害關係人身分聲請指定被繼承人
    乙○○之遺產管理人，尚無不合。本院審酌關係人甲○○為
    被繼承人乙○○之子，且為該筆借款之保證人，於本院97年
    8月6日訊問時亦到庭表示同意擔任遺產管理人等語（見本件
    97年8月6日訊問筆錄）。爰選任關係人甲○○為被繼承人乙
    ○○之遺產管理人，並依法為承認繼承之公示催告，又參諸
    上揭法條，聲請人亦應於收受
    本裁定之日起10內將本裁定登載公報、新聞紙或其他相類之
    傳播工具1日，並將登載證據檢送本院，逾期視為撤回公示
    催告之聲請，併此敘明。
四、依非訟事件法第157條，裁定如主文。
中    華    民    國    97    年    8     月    25    日
                  家事法庭  法  官    李明鴻
以上正本係照原本作成。
如對本裁定抗告須於裁定送達後10日內向本院提出抗告狀，並應
繳納抗告費新臺幣1,000元。
中    華    民    國    97    年    8     月    25    日
                            書記官    陳美華


司法院資訊處製作；財團法人民間司法改革基金會備份。
